臺灣板橋地方法院刑事判決　　　　　　　94年度訴字第2115號
公　訴　人　臺灣板橋地方法院檢察署檢察官
被　　　告　甲○○
上列被告因搶奪案件，經檢察官提起公訴（94年度偵字第14174
號），本院判決如下：
    主  文
甲○○意圖為自己不法之所有，而搶奪他人之動產未遂，處有期
徒刑陸月，如易科罰金，以佰元折算壹日。扣案遮蓋車牌所用
之彩券及貼紙壹張沒收之。
    事  實
一、甲○○基於意圖為自己不法所有之犯意，於民國九十四年八
    月二十六日上午十一時十分許，騎乘車牌號碼DBI-171號輕
    型機車，先以彩券、便條貼紙遮住車牌之號碼後，騎至臺北
    縣新莊市○○路四維公園前，向丁○○稱欲購買公益彩券，
    並交付新臺幣（下同）一百元，丁○○乃交付甲○○指定之
    公益彩券一張，甲○○旋趁丁○○疏於防備，將丁○○所持
    有之另外十四張公益彩券搶走並欲加速騎乘機車逃逸，丁○○見狀立即拉住機車，致甲○○重心不穩人車倒地，旋為周
    遭民眾逮捕並報警處理，為警當場查獲並起出上揭公益彩券
    十四張，另扣得甲○○所有、供遮蓋車牌所用之彩券及貼紙
    一張。
二、案經臺北縣政府警察局新莊分局報請臺灣板橋地方法院檢察
    署檢察官偵查起訴。
    理  由
一、上揭事實，業據被告甲○○於偵審中自白不諱，核與證人丁○○於檢察官偵查中具結證述之情節相符，且有丁○○領回
    上揭公益彩券十四張之贓物認領保管單、上揭機車之車籍作
    業系統─查詢認可資料各一紙附卷可稽，復有被告供遮蓋車
    牌所用之彩券及貼紙一張扣案可資佐證。本案事證已甚明確
    ，被告犯行堪予認定。
二、核被告所為，係犯刑法第三百二十五條第三項、第一項之普
    通搶奪未遂罪。被告已著手實施搶奪行為之實行而不遂，為
    未遂犯，依刑法第二十六條前段規定減輕其刑。又被告雖陳
    稱其罹患憂鬱症云云，並提出三軍總醫院門診處方箋影本一
    紙附卷為證。惟查被告於警詢、檢察官偵查中及本院審理時
    均能完整陳述個人意見，並能反覆詳細敘明前揭犯罪之經過
    情形及其犯罪之動機係因一時貪念而起，復能就後述不另為
    無罪諭知部分為己提出不在場之無罪答辯，顯見被告於行為
    時並未陷於心神喪失之狀態；至於被告於行為時有無處於精
    神耗弱之狀態，因精神耗弱人之行為，依刑法第十九條第二
    項之規定，僅係得減輕其刑，並非必減，即係法院依職權自
    由裁量之事項（參照最高法院七十八年台上字第三九四九號
    判例意旨），且本院認為本件已依未遂犯之規定減輕被告之
    刑責，則縱使被告於行為時已達精神耗弱之程度，亦無依刑
    法第十九條第二項規定再減輕其刑之必要。爰審酌被告之素
    行（參考卷附臺灣高等法院被告前案紀錄表）、犯罪之動機
    、目的、手段、所行搶之對象、搶奪之財物價值暨犯罪後之
    態度等一切情狀，量處如主文所示之刑，併諭知易科罰金之
    折算標準。扣案之彩券及貼紙一張，係被告所有、供行搶時
    遮蓋其所騎乘之機車車牌所用之物，併依刑法第三十八條第
    一項第二款宣告沒收。
三、公訴意旨另以被告甲○○基於意圖為自己不法所有之犯意，
    於九十四年八月二十一日十一時許，騎乘機車至臺北縣新莊
    市○○路一八三號前，向戊○○偽稱欲購買公益彩券，嗣戊○○交付約三十多張之公益彩券與甲○○選購後，甲○○即
    趁戊○○不備之際搶奪該三十多張公益彩券（價值三千元）
    並加速騎乘機車逃離現場，因認被告此部分行為亦涉犯刑法
    第三百二十五條第一項搶奪罪嫌云云。惟按犯罪事實應依證
    據認定之，無證據不得認定犯罪事實，又不能證明被告犯罪
    者，應諭知無罪之判決，刑事訴訟法第一百五十四條第二項
    、第三百零一條第一項分別定有明文。次按檢察官就被告犯
    罪事實，應負舉證責任，並指出證明之方法，刑事訴訟法第
    一百六十一條第一項定有明文。因此，檢察官對於起訴之犯
    罪事實，應負提出證據及說服之實質舉證責任。倘其所提出
    之證據，不足為被告有罪之積極證明，或其闡明之證明方法
    ，無從說服法官以形成被告有罪之心證，基於無罪推定之原
    則，自應為被告無罪判決之諭知（參考最高法院九十二年台
    上字第一二八號判決意旨）。本件公訴人認被告有此部分搶
    奪犯嫌，係以被害人戊○○於警詢時之指述為其惟一憑據。
    訊據被告甲○○始終堅決否認有此部分搶奪犯行，並辯稱：
    九十四年八月二十一日十一時許，伊在桃園工作等語。查證
    人戊○○雖於警詢時陳稱：被告甲○○係於九十四年八月二
    十一日十一時許搶奪伊彩券之歹徒云云，惟證人戊○○當時
    未具結，復未予被告對質詰問之機會，此審判外之陳述應無
    證據能力；況且證人戊○○已於本院具結證稱：當時搶奪之
    人戴全罩式安全帽，伊未看清楚其面貌，不能指認被告就是
    行搶之人，當時歹徒騎乘之機車好像沒有懸掛車牌，且有車
    籃等語，析言之，證人戊○○不僅未看清楚行搶之人之面貌
    ，且行搶之人所騎乘之機車裝有車籃，對照卷附被告騎乘之
    車牌號碼DBI-171 號輕型機車之照片，二者外型明顯不符，
    從而被告辯稱伊未搶奪戊○○之彩券乙節，應堪採信。綜上
    所述，本件檢察官未提出足以證明此部分犯罪事實之積極證
    據，依上揭說明，此部分不能證明被告犯罪，惟因公訴人認
    此部分與前揭論罪科刑部分具有連續犯之裁判上一罪關係，
    爰不另為無罪之諭知。
據上論斷，應依刑事訴訟法第二百九十九條第一項前段，刑法第
三百二十五條第三項、第一項、第二十六條前段、第四十一條第
一項前段、第三十八條第一項第二款，罰金罰鍰提高標準條例第
第二條，判決如主文。
本案經檢察官丙○○、乙○○提起公訴，由檢察官溫祖德到庭執
行職務。
中　　華　　民　　國　　94　　年　　12　　月　　22　　日
                  刑事第九庭  審判長法　官  樊  季  康
                                    法  官  劉  元  斐
                                    法  官  朱  嘉  川
以上正本證明與原本無異。
如不服本判決應於送達後10日內向本院提出上訴狀。
                                    書記官　蘇  宥  維
中　　華　　民　　國　　94　　年　　12　　月　　22  　日
附錄本案論罪科刑法條全文：
中華民國刑法第三百二十五條
(普通搶奪罪)
意圖為自己或第三人不法之所有，而搶奪他人之動產者，處六月
以上五年以下有期徒刑。
因而致人於死者，處無期徒刑或七年以上有期徒刑，致重傷者，
處三年以上十年以下有期徒刑。
第一項之未遂犯罰之。
